【裁判字號】    89,易,71
【裁判日期】    890131
【裁判案由】    違反著作權法
【裁判全文】
臺灣雲林地方法院刑事判決                            八十九年度易字第七一號
    公  訴  人  臺灣雲林地方法院檢察署檢察官
    被      告  乙○○
右列被告因違反著作權法案件，經檢察官提起公訴（八十八年度偵字第六一七一號）
，本院判決如左：
    主  文
乙○○明知為侵害著作權之物意圖營利而交付，侵害他人之著作權為常業，處有期徒
刑壹年貳月，緩刑參年。
扣案如附表所示之錄音帶肆佰柒拾捌捲、ＣＤ貳佰參拾伍片均沒收。
    事  實
一、乙○○平時在各處夜市擺設攤位販賣錄音帶及ＣＤ為業，明知附表所示之錄音帶
    及ＣＤ等音樂著作之著作財產權人係附表所示之滾石國際企業股份有限公司等公
    司（以下簡稱滾石等公司），又明知擅自重製之音樂著作錄音帶、ＣＤ係侵害著
    權之物，不得販賣，竟意圖營利，於民國八十八年十一月上旬某日，在彰化縣社
    頭鄉夜市，向姓名、年籍不詳之人，以新台幣（下同）約五萬元之代價，頂下該
    人所有之攤位及如附表所示之錄音帶、ＣＤ等物擺攤販賣，並以之為業而恃以維
    生。乙○○即自民國八十八年十一月上旬某日起，在彰化縣社頭鄉及雲林縣古坑
    鄉等處夜市，將上開錄音帶及ＣＤ陳列於其攤位上公開販售，並以ＣＤ每片二百
    元、錄音帶每捲一百元之價格，販賣予不特定之顧客。嗣經財團法人國際唱片業
    交流基金會人員甲○○發覺，而於八十八年十二月八日二十時二十分許，會同員
    警在雲林縣古坑鄉西平村夜市當場查獲，並扣得擅自重製如附表所示之盜版錄音
    帶四百七十八捲（起訴誤載為四百八十捲）、ＣＤ唱片二百三十五片。
二、案經滾石等公司訴由雲林縣警察局斗南分局報請臺灣雲林地方法院檢察署檢察官
    偵查起訴。
    理  由
一、右揭事實，業據被告乙○○於警訊時及偵審中坦承不諱，核與告訴代理人甲○○
    、朱晉輝指述之情節相符，並有經濟部公司執照、台北市政府營利事業登記證（
    以上均為影本）在卷，且有扣案之錄音帶四百七十八捲、ＣＤ二百三十五片足資
    佐證；而被告所販賣之錄音帶及ＣＤ中所收錄歌曲，均分別由告訴人滾石等公司
    享有著作權，亦有表彰著作財產權人之原版視聽著作封面十四張附卷可稽，事證
    明確，被告犯行堪以認定。
二、被告乙○○明知扣案之錄音帶、ＣＤ為侵害他人著作權之物意圖營利而交付，核
    其所為，係違反著作權法第九十三條第三款以同法第八十七條二款之方法侵害他
    人之著作財產權之規定，並以之為常業而恃以維生，應依同法第九十四條論處。
    按所謂常業犯，係指以犯罪為職業並恃之以維生而言，侵害著作權之常業犯，雖
    不必以侵害著作權為唯一之謀生方法，仍應有以侵害著作權恃為主要之營生，亦
    即以犯罪不法所得為其主要生活依據之一，始克相當（最高法院八十四年度台上
    字第五０六三號判決參照）。查被告乙○○於本院審理時供承：伊因手臂骨折失
    業一年多，不得已於最近一個多月才以販賣盜版錄音帶、ＣＤ維生，每月約賺二
    萬多元等語，參以扣案之盜版錄音帶多達四百七十八捲、ＣＤ高達二百三十五片
    ，足證販賣盜版之錄音帶及ＣＤ，顯係其主要生活之依據，其為常業犯自明。公
    訴人就被告之上開行為未論以常業犯，容有未洽，起訴法條應予變更。爰審酌被
    告素行良好、生活狀況、智識程度及其為謀己利而侵害他人之智慧財產權，妨害
    文化發展，暨其犯罪後坦承犯行、態度良好、已知悔悟等一切情狀，量處如主文
    所示之刑，以資懲儆。查被告前未曾受有期徒刑以上刑之宣告，有台灣雲林地方
    法院檢察署刑案資料查註紀錄表及本院被告全國前案紀錄表各一紙在卷可稽，其
    為謀生活一時失慮致罹刑章，犯罪後已知悔悟，本院認其經此偵查審判程序後，
    當益知警惕，應無再犯之虞，因認其所宣告之刑，以暫不執行為適當，併予宣告
    緩刑三年，以勵來茲而啟自新。
三、扣案如附表所示之錄音帶四百七十八捲及ＣＤ二百三十五片，均係被告所有並供
    犯罪所用之物，爰依刑法第三十八條第一項第二款宣告沒收。
據上論斷，應依刑事訴訟法第二百九十九條第一項前段、第三百條，著作權法第九十
三條第三款、第九十四條，刑法第十一條前段、第七十四條第一款、第三十八條第一
項第二款，判決如主文。
本案經檢察官林伯宇到庭執行職務
中      華      民      國      八十九      年    一    月    三十一    日
                                         臺灣雲林地方法院刑事第一庭
                                             法  官  唐  光  義
右正本證明與原本無異
如不服本判決，應於判決送達後十日內，向本院提出上訴狀。（須附繕本）
                                             書記官  陳  善  永
中      華      民      國      八十九      年    一    月    三十一    日
著作權法第八十七條：有左例情形之一者，除本法另有規定外，視為侵害著作權或製
版權：第一款：以侵害著作人名譽之方法利用其著作者。第二款：明知為侵害著作權
或製版權之物而散布或意圖散布而陳列或持有或意圖營利而交付者。第三款：輸入未
經著作財產權人或製版權人授權重製之重製物或製版物者。第四款：未經著作財產權
人同意而輸入著作原件或其重製物者。第五款：明知係侵害電腦程式著作財產權之重
製物而仍作為直接營利之使用者。
著作權法第九十三條：有左列情形之一者，處二年以下有期徒刑，得併科新臺幣十
萬元以下罰金：第一款：侵害第十五條至第十七條規定之著作人格權者。第二款：
違反第七十條規定者。第三款：以第八十七條各款方法之一侵害他人之著作權者。
著作權法第九十四條：以犯第九十一條、第九十二條或第第九十三條之罪為常業者
，處一年以上七年以下有期徒刑，得併新台幣四十五萬以下罰金。


司法院資訊處製作；財團法人民間司法改革基金會備份。
